【裁判字號】    98,消債更,278
【裁判日期】    980701
【裁判案由】    更生事件
【裁判全文】
臺灣臺北地方法院民事裁定           98年度消債更字第278號
聲  請  人
即  債務人  甲○○
代  理  人  黃正琪律師
上列聲請人因消費者債務清理事件聲請更生，本院裁定如下：
    主  文
聲請駁回。
聲請費用由聲請人負擔。
    理  由
一、按債務人對於金融機構因消費借貸、自用住宅借款、信用卡
    或現金卡契約而負債務，在聲請更生或清算前，應提出債權
    人清冊，以書面向最大債權金融機構請求協商債務清償方案
    並表明共同協商之意旨，消費者債務清理條例第151條第1項
    定有明文。次按債務人與金融機構協商成立者，不得聲請更
    生或清算，但因不可歸責於己之事由，致履行顯有重大困難
    者，不在此限；本條例施行前，債務人依金融主管機關協調
    成立之中華民國銀行公會會員辦理消費金融案件無擔保債務
    協商機制與金融機構成立之協商，準用前項之規定，同條例
    第151條第5項、第6項分別定有明文。又聲請更生或清算不
    合程式或不備其他要件者，法院應以裁定駁回之，但其情形
    可以補正者，法院應定期間先命補正，復為同條例第8條所
    明定。
二、本件聲請意旨略以：聲請人於消費者債務清理條例施行前，
    曾與金融機構協商，惟因繳款未成功，經銀行表示協商不成
    立，嗣後聲請人乃依法向最大債權銀行提出前置協商申請，
    詎料遭其以曾參與前置協商成立或銀行公會協商機制成立為
    由退件，而聲請人每月收入減去每月支出之結餘，若支付金
    額超過能力，則有不能清償債務之虞，聲請人有誠意還款，
    但必須在許可範圍內，否則實有不能清償債務之情形，爰依
    法聲請更生云云。
三、復按債務人係依自己之清償能力，與債權人協商按月分期清
    償之金額，在未受強暴、脅迫或詐欺情形下，所達成之協商
    ，如事後基本條件未因情事變更，即不得以協商應償還金額
    高於薪資為由，主張不可歸責於己之事由，致履行顯有重大
    困難。查本件聲請人前曾於民國九十五年間依中華民國銀行
    公會會員辦理消費金融案件無擔保債務協商機制與金融機構
    成立分期還款之協商，約定聲請人自九十五年八月起，分八
    十期，利率百分之三點八八，每月償還新臺幣（下同）一萬
    二千七百六十四元，且協商時當時聲請人每月收入為二萬八
    千元等情，有債務清償協議書、聲請人九十五年四月十三日
    所簽具消費金融案件無擔保債務協商申請書所附收入證明切
    結書在卷可證，其於協商當時仍同意按月清償一萬二千七百
    六十四元，應係衡量客觀因素所為之決定；又依聲請人所提
    出之資料，可認聲請人並無不可歸責於己之事由而發生明顯
    的收入遽減及中斷之情節導致履行協商條件顯有重大困難，
    故其事後若因生活費用支出款項高於薪資收入，致未履行協
    商義務，與前開非可歸責於己之事由之要件不符。再者，債
    務清償方案成立後，固由債務人按其條件履行，惟需於其後
    發生情事變更，在清償期間收入或收益不如預期，致該方案
    履行困難甚或履行不能，因不可歸責於己，始能聲請更生或
    清算，此項規定旨在避免債務人任意毀諾已成立之協商，濫
    用更生或清算之裁判上債務清理程序，蓋以債務清償方案係
    經當事人行使程序選擇權所為之債務清理契約，債務人應受
    該成立之協議所拘束；債務人既已與金融機構協商成立，如
    認該協商方案履行有其他不適當情形，自仍應再循協商途徑
    謀求解決，縱使聲請人就協商結果毀諾，但非不得應經由個
    別債權銀行協商程序以求適當履債，應無逕行聲請本件債務
    更生之必要性。綜上，本件聲請要件「非可歸責於己之事由
    致履行顯有重大困難」之要件不備，又屬無從補正，依首揭
    條文之意旨，自應駁回其更生之聲請。
中    華    民    國    98    年    7     月    1     日
                              臺灣臺北地方法院民事庭
                                  法      官  范智達
上為正本係照原本作成
如不服本裁定，應於裁定送達後10日內，以書狀向本院提出抗告
，並繳納抗告費新臺幣1千元
中    華    民    國    98    年    7     月    1     日
                                  書  記  官  俞定慶


司法院資訊處製作；財團法人民間司法改革基金會備份。
